【裁判字號】    90,訴,1148
【裁判日期】    900829
【裁判案由】    第三人異議之訴
【裁判全文】
臺灣台南地方法院民事判決  九十年度訴字第一一四八號
    原      告  丙○○
    訴訟代理人  乙  ○
    被      告  甲○○
    訴訟代理人  丁○○
右當事人間請求第三人異議之訴事件，本院判決如左：
    主    文
原告之訴駁回。
訴訟費用由原告負擔。
    事實及理由
一、原告主張：本院八十四年度票字第三七九八號本票強制執行事件之裁定係於民國
    （下同）八十四年九月七日裁定，惟被告遲至五年後，始對原告請求強制執行，
    其請求權已因時效而消滅，原告不同意給付。原告雖與訴外人乙○等於八十四年
    六月二十五日共同簽發本票一紙，內載金額新台幣（下同）六十六萬元，到期日
    為八十四年八月二十五日，  鈞院於八十四年九月七日以八十四年度票字第三七
    九八號裁定准強制執行，但該本票債權，共同發票人乙○已於八十六年五月與被
    告之代理人丁○○會帳，結果確認迄至八十六年五月間為止，前開本票債務金額
    僅餘三十三萬元，經雙方同意無息分期清償，迄至八十九年七月三十一日止乙○
    已再清償十六萬五千元，因此，被告之本票債權金額實際僅剩餘十六萬五千元，
    詎其竟持八十四年票字第三七九八號裁定為執行名義，要求給付六十六萬元，對
    原告在台南縣延平國民小學之每月薪津施予強制執行，非無理由，且有訛詐之不
    法情事，為此提起異議之訴，求為判決：鈞院九十年度執字第七一五四號被告所
    憑八十四年度票字第三七九八號裁定為執行名義之強制執行程序應予撤銷；確認
    該裁定主文所示之兩造間本票債權債務不存在等語。並提出本院九十年度執字第
    七一五四號執行命令影本一紙、八十四年度票字第三七九八號裁定影本一紙、協
    議書暨付款明細表影本一紙等為憑。
二、被告抗辯：被告對八十四年度票字第三七九八號裁定之執行名義，曾於八十七年
    間聲請執行，兩造間雖曾有協議，惟原告並未依協議履行等語為辯。
三、兩造不爭之事實：
（一）兩造間因本票債務，經被告向本院聲請本票裁定強制執行，本院以八十四年度
      票字第三七九八號裁定：「相對人（即原告及訴外人乙○、邱思二人）於民國
      八十四年六月二十五日共同簽發之本票，內載憑票交付聲請人（即被告）之新
      台幣陸拾捌萬元，及自民國八十四年八月二十五日起至清償日止，按每百元日
      息一角計算之利息，得為強制執行。」並有原告所提之本院八十四年度票字第
      三七九八號裁定影本一紙為憑。
（二）債務人乙○與被告曾於八十六年五月間成立協議，除確認兩造間「實際債務新
      台幣三十三萬元，經雙方同意無息分期繳納償，還以每月月底二萬元正自八十
      六年五月份起」外，並記載「以上雙方同意特立此協議書，如不履行視為強制
      執行」等語，其後乙○分別於八十六年六月六日交付二萬元、八十七年九月十
      四日交付二萬元、八十七年十二月十日交付八萬元、八十八年八月一日交付二
      萬元、八十九年七月三十一日交付二萬五千元之支票等情，有原告所提之協議
      書及付款明細表影本一紙為憑，並為被告所不爭執。
四、得心證之理由：
（一）本件原告提起異議之訴，依其聲明第一項所載內容，應係依強制執行法第十四
      條第一項所規定之債務人異議之訴；再兩造於本院審理期間，對本院所提和解
      條件即原告再以現金十五萬元給付被告為兩造關於該本票所准強制執行名義之
      和解內容，雖兩造均當庭表示同意，惟該同意內容係以給付現金十五萬元為和
      解成立之條件，茲原告並未提出現金十五萬元給付，自應認本院所提出之和解
      條件不成立，核先敘明。
（二）兩造間之八十四年度票字第三七九八號裁定業於八十四年九月七日確定，有本
      院核發之載定確定證明書一紙（附於本院所調九十年度執字第七一五四號執行
      卷宗）為憑，被告雖於九十年四月四日執該執行名義向本院聲請強制執行，距
      該執行名義成立已逾五年之時效期間，惟其間原告曾由其父即共同債務人乙○
      於八十六年五月間出面與被告達成協議，承認兩造間經結算後，債權債務尚餘
      三十三萬元，此有原告於九十年四月二十三日所具民事異議狀（附於九十年度
      執字第七一五四號執行卷宗內）可稽，則無論就八十六年間之協議，或九十年
      四月二十三日之民事異議狀，均足認原告對該本票裁定強制執行名義為承認，
      依民法第一百二十九條第一項第二款、第一百三十七條第一項之規定，本件請
      求權時效已中斷，時效應重行起算，是原告主張該八十四年度票字第三七九八
      號裁定強制執行名義之請求權時效已中斷云云，核屬誤解而不足採。
（三）再兩造雖於八十六年五月間成立協議，載明「一、八十四年度票字第三七九八
      號已先後二次由丁○○先生收入，實際債務新台幣三十三萬元，經雙方同意無
      息分期繳納償，還以每月月底二萬元正自八十六年五月份起。」惟其後另附記
      「以上雙方同意特立此協議書，如不履行視為強制執行」等語，依上揭附記內
      容，兩造訂立該協議之真意在於原告應依協議履行完畢，否則被告仍得為聲請
      強制執行，即該協議係以原告履行為停止條件，必須原告依協議履行完畢，兩
      造間八十四年度票字第三七九八號本票裁定強制執行之執行名義始消滅。而依
      該協議書所附之付款明細表所載，原告並未履行自八年五月份起，以每月月底
      給付二萬元之協議內容，是該停止條件確定不生效力，兩造間關於八十四年度
      票字第三七九八號本票裁定強制執行之執行名義效力並未消滅。
（四）綜上所陳，本件被告所執八十四年度票字第三七九八號本票裁定強制執行之執
      行名義，並未罹於請求權消滅時效，亦未因另成立和解而喪失其執行名義之效
      力，從而被告執該執行名義，向本院聲請強制執行，自無不合，原告起訴請求
      確認系爭債權、債務不存在，並撤銷本院九十年度執字第七一五四號所為強制
      執行程序，為無理由，應予駁回。
（五）至於兩造間自該執行名義於八十四年十月十二日成立後，原告已清償之數額多
      少，被告所餘債權額多少，兩造間於八十六年五月間所成立之協議，是否確認
      兩造間之債權債務關係已剩三十三萬元，抑或原告在八十六年五月以前僅繳三
      十五萬元，苟原告已依協議履行，該三十五萬元充為債權原本而不另計利息，
      如原告未依協議履行，則該所繳之三十五萬元仍應依清償順序以以扣抵，即先
      充利息再充原本，因該協議書語意未明，應由原告另具計算書，在九十年度執
      字第七一五四號執行事件提出主張，苟兩造間就該主張有所爭執，原告再另訴
      解決，非本件債務人異議之訴所可審究，本院自無須就兩造間現所餘之債權數
      額予以核算，附此敘明。
五、據上論結：本件原告之訴為無理由，並依民事訴訟法第七十八條，判決如主文。
中      華      民      國    九十      年      八      月    二十九    日
                            臺灣台南地方法院民事第二庭
~B法      官  王  國  忠
右為正本係照原本作成。
如對本判決不服，須於判決送達後二十日內向本院提出上訴狀。
中      華      民      國    九十      年      八      月    二十九    日
~B法院書記官  翁  心  欣


司法院資訊處製作；財團法人民間司法改革基金會備份。
